【裁判字號】    95,簡上,76
【裁判日期】    951204
【裁判案由】    詐欺
【裁判全文】
臺灣雲林地方法院刑事判決              95年度簡上字第76號
上  訴  人
即  被  告  丙○○
上列被告因詐欺案件，不服本院虎尾簡易庭95年度虎簡字第94號
於中華民國95年3 月31日第一審判決（聲請簡易判決處刑書案號
：94年度偵字第5319號），提起上訴，及移送併辦（臺灣臺北地
方法院檢察署95年度偵字第9110號），本院管轄第二審之合議庭
判決如下︰
    主  文
上訴駁回。
    事  實
一、丙○○前於民國86年間，因竊盜案件，經法院判處有期徒刑
    4 月確定；另於87年間，因妨害自由案件，經法院判處有期
    徒刑3 月確定，嗣經前開二罪定應執行有期徒刑5 月確定，
    於92年11月3 日執行完畢。竟不知悔改，預見提供帳戶予他
    人使用，可能幫助他人從事財產犯罪，竟仍不違背其本意，
    而基於幫助不詳成年人向不特定人詐欺取財之犯意，將其於
    94年5 月20日向中國信託商業銀行股份有限公司城中分行（
    下稱中國信託）開立之帳戶（帳號：000000000000號），於
    同年11月18日，在桃園縣桃園市南崁空軍一號遊覽車車站託
    運至高雄市建國站交付之方式，將該帳戶之存摺、提款卡及
    密碼，提供予年籍、姓名不詳之成年人從事財產犯罪。嗣該
    成年人於收受前開存摺、提款卡及密碼後，基於意圖為自己
    不法所有之犯意，於同年11月21日15時許，因乙○○上網尋
    找援交，遂撥打0000000000電話號碼，向乙○○詐稱：可以
    援交云云，致乙○○誤信為真，陷於錯誤，接續於同日15時
    45分及48分許，在中國信託某自動櫃員機，依該人指示操作
    自動櫃員機，將新台幣（下同）30,000元及17,000元轉至丙
    ○○帳戶。丙○○以此方式，幫助該成年人以詐術取得他人
    財物。嗣乙○○發現情況有異，報警循線查獲，始悉上情。
二、案經乙○○訴由雲林縣警察局虎尾分局報告臺灣雲林地方法
    院檢察署檢察官偵查起訴。
    理  由
一、訊據被告丙○○坦承於上揭時、地，提供其所有中國信託存
    摺、提款卡及密碼予他人等情不諱。惟否認有何幫助詐欺犯
    行，辯稱：其他帳戶內仍有數萬元存款，且有正當工作，不
    認識詐騙者，只是為辦理貸款，而交付存摺等，無幫助詐欺
    犯意。又94年11月18日交付存摺等物，嗣後發現遭詐騙，因
    19、20日為假日，故於11月21日15時15分許，以電話向中國
    信託要求止付，並至龜山分局龜山派出所報案云云。惟查：
  (一)被告於94年11月18日，將其設於中國信託之存摺、提款卡及
    密碼，在桃園縣桃園市南崁空軍一號遊覽車車站託運至高雄
    市建國站交付之方式，提供予年籍、姓名不詳之成年人。案
    外人乙○○於同年11月21日15時許，因上網尋找援交對象，
    遭該成年人詐騙，接續匯款30,000元及17,000元至被告帳戶
    等情，業據被告於本院坦承不諱，核與被害人乙○○於警詢
    指訴情節相符，並有客戶交易明細表影本、中國信託商業銀
    行94年11月30日中信銀集作第000000000083號函、客戶基本
    資料、自動櫃員機帳戶歷史交易明細查詢單等件在卷可稽，
    足認被告此部分自白與事實相符，堪以採信。
  (二)按任何人均可申請金融帳戶使用，如無正當理由，實無必要
    提供他人存摺使用，而金融存摺亦事關個人財產權益，專有
    性甚高，除非本人或與本人親密關係者，難認有何理由可自
    由流通使用該存摺，一般人均有妥善保管及防止他人任意使
    用之認識，縱特殊情況偶需提供他人使用，亦必深入瞭解用
    途及合理性，始予提供。近年來，政府經常宣導犯罪集團以
    人頭帳戶作為犯罪工具，因此，一般人理應了解，將自己帳
    戶之存摺、提款卡及密碼提供給不明人士使用時，將供他人
    作為犯罪之用。本件被告學歷為高中肄業，受有基本教育，
    有相當智慮可預見出售帳戶足供他人作為詐欺取財等不法犯
    罪之用，且該等非法使用方法，不違背其本意，被告有幫助
    詐欺取財之未必故意甚明。此外，不論向銀行或私人借款，
    應提供者為擔保物，非存摺、提款卡及密碼等資料，此為一
    般社會大眾所體認。帳戶存摺客觀上並無交易價值，亦非可
    供借款質押之標的物，更無必要為辦理貸款而交付存摺、提
    款卡及密碼。是被告於本院辯稱：交付上開物品，係為辦理
    貸款云云，則屬卸責之詞，不足採信。
  (三)另被告於本院提出發票、車資單、剪報及新竹國際商銀存摺
    、支存對帳單等件，說明其以託運方式，交付存摺等物品予
    他人時，其他帳戶內尚有數萬元，足見其無幫助詐欺之犯意
    ，而係遭他人詐騙云云。然被告是否存在幫助詐欺犯意，應
    觀察其提供存摺予他人時之主觀心態，至於客觀上是否仍存
    有可支配金錢，則非所問。本案被告於提供帳戶時，便已存
    在主觀犯意之事實，詳如前述；況且，依據被告提出之新竹
    國際商銀存摺、支存對帳單所示，於94年11月15日起至同年
    月25日間，僅餘2,490 元，與其所辯尚存數萬元不符。是被
    告此部分所辯，亦難為有利於被告之認定。
  (四)此外，被告於94年11月23日以中國信託24小時服務專線，辦
    理提款卡掛失，且未曾向桃園縣桃園市龜山分局報案之事實
    ，有中國信託95年9 月29日中信銀集作000000000060號函及
    桃園縣政府龜山分局95年10月13日山警分偵字第0955029600
    號函在卷可參。可見，被告辯稱其於94年11月21日分別向中
    國信託辦理止付及向龜山分局報案云云，亦與事實不符。
  (五)綜上所述，本件事證明確，被告犯行，堪以認定。
二、被告行為後，刑法關於幫助犯、連續犯、累犯及易科罰金等
    規定，業於94年1 月7 日修正，於同年2 月2 日公布，於95
    年7 月1 日施行，則被告犯行關於新舊法比較部分，援引附
    表所示，應整體適用修正前刑法相關規定，合先敘明。核被
    告所為，係犯修正前刑法第30條第1 項、刑法第339 條第1
    項之幫助意圖為自己不法之所有，以詐術使人將本人之物交
    付罪。被告以幫助意思，幫助不詳成年人詐取被害人乙○○
    財物，為幫助犯，應依修正前刑法第30條第2 項規定，減輕
    其刑。又移送併辦部分，與本案論罪科刑部分，屬同一幫助
    行為，為起訴效力所及，本院自應併予審理。被告前於86年
    間，因竊盜案件，經法院判處有期徒刑4 月確定；另於87年
    間，因妨害自由案件，經法院判處有期徒刑3 月確定，嗣經
    前開二罪定應執行有期徒刑5 月確定，於92年11月3 日執行
    完畢，有臺灣高等法院被告前案紀錄表在卷可稽。茲被告於
    有期徒刑執行完畢後，5 年內，再犯本件有期徒刑以上之罪
    ，為累犯，應依修正前刑法第47條規定，加重其刑。被告之
    刑有加重及減輕，依法先加後減。
三、原審以被告罪證明確，因予適用刑法第339 條第1 項、修正
    前刑法第30條第2 項、第47條、第41條第1 項前段，罰金罰
    鍰提高標準條例第1 條前段、修正前罰金罰鍰提高標準條例
    第2 條規定，併審酌被告高中肄業學歷，所為幫助犯行助長
    不法詐欺取財犯罪之氣焰，危害社會大眾及金融經濟，增加
    查緝困難，對社會治安所生損害非輕，及犯後坦承部分犯行
    等一切情狀，量處如主文所示之刑，並宣示如易科罰金之折
    算標準，認事用法俱無不合。被告上訴否認犯罪，指摘原判
    決不當，為無理由，應予駁回。
四、末按行為後法律有變更者，依修正前刑法第2 條第1 項規定
    ，以適用裁判時法為原則，如行為時法有利於行為人，則例
    外適用行為時法；依修正後刑法第2 條第1 項規定，以適用
    行為時法為原則，惟如裁判時法有利於行為人，則例外的適
    用裁判時法。以往實務見解，認原判決未及比較適用新舊法
    時，上訴後，雖比較結果以舊法有利於行為人，而原判決別
    無其他撤銷事由，仍應以此為由撤銷改判。惟修正後規定係
    以適用行為時法為原則，因此原判決雖未及比較適用，然上
    訴本院後，經比較新舊法，行為後之法律並非較有利於行為
    人，仍應適用行為時法，則原判決適用行為時法即無不當，
    自不構成撤銷之事由，併此說明。
據上論斷、應依刑事訴訟法第455 條之1 第3 項、第368 條，判
決如主文。
本案經檢察官甲○○到庭執行職務。
中    華    民    國    95    年    12    月    4     日
                  刑事第二庭    審判長法  官  林  輝  煌
                                      法  官  李  貞  瑩
                                      法  官  柯  志  民
以上正本證明與原本無異。
本件不得上訴。
中    華    民    國    95    年    12    月    4     日
                                      書記官  魏  輝  碩
附表：
┌────────┬────────┬────────┬────────┐
│法        條    │修正前規定      │修正後規定      │新舊法之適用    │
├────────┼────────┼────────┼────────┤
│刑法第339 條第1 │罰金罰鍰提高標準│刑法施行法第1 條│(一)適用舊法。    │
│項法定刑關於罰金│條例第1 條前段規│之1 規定：「中華│(二)本件被告所犯刑│
│部分：罰金罰鍰提│定：「依法律應處│民國94年01月07日│法第339 條第1 項│
│高標準條例第1 條│罰金、罰鍰者，就│刑法修正施行後，│之罪法定刑有罰金│
│前段、現行法規所│其原定數額得提高│刑法分則編未修正│刑（銀元1,000 元│
│定貨幣單位折算新│為2 倍至10倍。」│之條文定有罰金者│以下），且為刑法│
│臺幣條例第2 條、│現行法規所定貨幣│，自94年01月07日│分則編未修正之條│
│刑法第33條第5 款│單位折算新臺幣條│刑法修正施行後，│文而定有罰金刑者│
│                │例第2 條規定：「│就其所定數額提高│，於刑法施行法第│
│                │現行法規所定金額│為30倍，但72年06│1條 之1 修正增訂│
│                │之貨幣單位為圓、│月26日到94年01月│前，其貨幣單位為│
│                │銀元或元者，以新│07日新增或修正之│銀元，是被告所犯│
│                │臺幣元之3 倍折算│條文，就其所定數│刑法第339 條第1 │
│                │之。」          │額提高為3 倍。」│項之罪罰金刑之提│
│                │刑法第33條第5 款│刑法第33條第5 款│高標準，於適用罰│
│                │規定：「罰金：1 │規定：「罰金：新│金罰鍰提高標準條│
│                │元以上。」      │臺幣1,000 元以上│例第1 條前段及現│
│                │                │，以百元計算之。│行法規所定貨幣單│
│                │                │」              │位折算新臺幣條例│
│                │                │                │第2 條規定換算為│
│                │                │                │新臺幣時，法定刑│
│                │                │                │罰金部分，應為罰│
│                │                │                │金新臺幣6,000 元│
│                │                │                │以下至30,000元以│
│                │                │                │下（乘以2 至10，│
│                │                │                │再乘以3） 。如適│
│                │                │                │用刑法施行法第1 │
│                │                │                │條之1 規定提高30│
│                │                │                │倍，則為罰金新臺│
│                │                │                │幣30,000元以下（│
│                │                │                │乘以30），故關於│
│                │                │                │法定刑為罰金部分│
│                │                │                │之提高標準，新法│
│                │                │                │非較有利於被告，│
│                │                │                │本案關於刑法第33│
│                │                │                │9 條第1 項之罪法│
│                │                │                │定刑罰金提高標準│
│                │                │                │部分，應依刑法第│
│                │                │                │2 條第1 項前段規│
│                │                │                │定，適用行為時之│
│                │                │                │法律即罰金罰鍰提│
│                │                │                │高標準條例第1 條│
│                │                │                │前段及現行法規所│
│                │                │                │定貨幣單位折算新│
│                │                │                │臺幣條例第2 條之│
│                │                │                │規定。          │
│                │                │                │(三)法定刑罰金部分│
│                │                │                │，依修正前刑法第│
│                │                │                │33條第5 款規定，│
│                │                │                │及罰金罰鍰提高標│
│                │                │                │準條例第1 條前段│
│                │                │                │提高後，再依現行│
│                │                │                │法規所定貨幣單位│
│                │                │                │折算新臺幣條例第│
│                │                │                │2 條換算為新臺幣│
│                │                │                │時，為新臺幣6元 │
│                │                │                │以上至30元以上，│
│                │                │                │依修正後刑法第33│
│                │                │                │條第5 款規定，為│
│                │                │                │新臺幣1,000 元以│
│                │                │                │上，修正後刑法第│
│                │                │                │33條第5 款規定非│
│                │                │                │較有利於被告，依│
│                │                │                │刑法第2 條第1項 │
│                │                │                │前段規定，應適用│
│                │                │                │修正前刑法第33  │
│                │                │                │條第5 款規定。  │
├────────┼────────┼────────┼────────┤
│刑法第30條      │幫助他人犯罪者，│幫助他人實行犯罪│(一)適用舊法。    │
│幫助犯          │為從犯。雖他人不│行為者，為幫助犯│(二)比較修正前後之│
│                │知幫助之情者，亦│。雖他人不知幫助│幫助犯規定，修正│
│                │同。            │之情者，亦同。  │前刑法並無不利於│
│                │從犯之處罰，得按│幫助犯之處罰，得│被告，則依刑法第│
│                │正犯之刑減輕之。│按正犯之刑減輕之│2 條第1 項前段，│
│                │                │。              │適用行為時即修正│
│                │                │                │前刑法第30條規定│
│                │                │                │。              │
├────────┼────────┼────────┼────────┤
│刑法第47條      │受有期徒刑之執行│受徒刑之執行完畢│(一)適用舊法。    │
│累犯            │完畢，或受無期徒│，或一部之執行而│(二)被告前於86年間│
│                │刑或有期徒刑一部│赦免後，五年以內│，因竊盜案件，經│
│                │之執行而赦免後，│故意再犯有期徒刑│法院判處有期徒刑│
│                │五年以內再犯有期│以上之罪者，為累│4 月確定；另於87│
│                │徒刑以上之罪者，│犯，加重本刑至二│年間，因妨害自由│
│                │為累犯，加重本刑│分之一。第98條第│案件，經法院判處│
│                │至二分之一。    │2 項關於因強制工│有期徒刑3 月確定│
│                │                │作處分之執行完畢│，嗣經前開二罪定│
│                │                │或一部之執行而免│應執行有期徒刑5 │
│                │                │除後，五年以內故│月確定，於92年11│
│                │                │意再犯有期徒刑以│月3 日執行完畢，│
│                │                │上之罪者，以累犯│有臺灣高等法院被│
│                │                │論。            │告前案紀錄表在卷│
│                │                │                │可稽，被告於有期│
│                │                │                │徒刑執行完畢後，│
│                │                │                │5 年以內再故意犯│
│                │                │                │本件有期徒刑以上│
│                │                │                │之罪，依修正前刑│
│                │                │                │法第47條，或修正│
│                │                │                │後刑法第47條第1 │
│                │                │                │項規定，均構成累│
│                │                │                │犯，依新法規定，│
│                │                │                │並未有利於被告，│
│                │                │                │因此，應依刑法第│
│                │                │                │2 條第1 項前段規│
│                │                │                │定，依修正前刑法│
│                │                │                │第47條規定，論以│
│                │                │                │累犯，加重其刑。│
├────────┼────────┼────────┼────────┤
│刑法第41條第1 項│刑法第41條第1 項│刑法第41條第1 項│(一)適用舊法。    │
│前段易科罰金部分│前段規定：「犯最│前段規定：「犯最│(二)本件被告行為時│
│                │重本刑為5 年以下│重本刑為5 年以下│之易科罰金折算標│
│                │有期徒刑以下之刑│有期徒刑以下之刑│準，應以銀元100 │
│                │之罪，而受6 個月│之罪，而受6 個月│元至300 元折算為│
│                │以下有期徒刑或拘│以下有期徒刑或拘│1 日，經依現行法│
│                │役之宣告，因身體│役之宣告者，得以│規所定貨幣單位折│
│                │、教育、職業、家│新臺幣1 千元、2 │算新臺幣條例第2 │
│                │庭之關係或其他正│千元或3 千元折算│條規定換算為新臺│
│                │當事由，執行顯有│一日，易科罰金。│幣後，應以新臺幣│
│                │困難者，得以1 元│」              │300 元至900 元折│
│                │以上3 元以下折算│                │算為1 日，修正後│
│                │1日 ，易科罰金。│                │則以新臺幣1,000 │
│                │」罰金罰鍰提高標│                │元、2,000 元3,0 │
│                │準條例第2 條（已│                │00元折算1 日，修│
│                │刪除）規定：「依│                │正後刑法第41條第│
│                │刑法第41條易科罰│                │1 項前段規定，並│
│                │金或第42條第2 項│                │非較有利於被告，│
│                │易服勞役者，均就│                │依刑法第2 條第1 │
│                │其原定數額提高為│                │項前段規定，適用│
│                │100 倍折算1日 ；│                │行為時法律即修正│
│                │法律所定罰金數額│                │前刑法第41條第1 │
│                │未依本條例提高倍│                │項前段及罰金罰鍰│
│                │數，或其處罰法條│                │提高標準條例第2 │
│                │無罰金刑之規定者│                │條規定，定其易科│
│                │，亦同。」      │                │罰金之折算標準。│
└────────┴────────┴────────┴────────┘
論罪之法條全文：
刑法第339條第1項
意圖為自己或第三人不法之所有，以詐術使人將本人或第三人之
物交付者，處五年以下有期徒刑、拘役或科或併科一千元以下罰
金。


司法院資訊處製作；財團法人民間司法改革基金會備份。
